【裁判字號】    92,簡上,84
【裁判日期】    921229
【裁判案由】    第三人異議之訴
【裁判全文】
臺灣嘉義地方法院民事判決  九十二年度簡上字第八四號
    上  訴  人  丙○○
    被上訴人    玉山商業銀行股份有限公司
    法定代理人  乙○○
    訴訟代理人  甲○○
右當事人間第三人異議之訴事件，上訴人對於中華民國九十二年九月十日臺灣嘉義地
方法院嘉義簡易庭九十二年度嘉簡字第四一六號第一審判決提起上訴，於中華民國九
十二年十二月十五日辯論終結，本院判決如左：
    主      文
上訴駁回。
第二審訴訟費用由上訴人負擔。
    事      實
甲、上訴人方面：
  一、聲明：
  （一）原判決廢棄。
  （二）鈞院九十一年執字第一二０一三號強制執行事件，就坐落嘉義縣新港鄉○○
        段九五地號上門牌號碼嘉義縣新港鄉潭大村大客十二號房屋如附圖所示Ａ、
        Ｂ、Ｃ部分（下稱系爭房屋）房屋所為之強制執行程序應予撤銷。
  二、陳述：除與原審判決書所載者相同茲予引用外，補稱：系爭房屋係上訴人之父
      親蔡榮吉所建，父親死後登記在上訴人三兄弟之名下。
  三、證據：援用原審之立證方法，另補提嘉義縣稅捐徵處民雄分處九十二年十月一
      日嘉縣稅分二字第０九二００一０六六一號函一件，並聲請訊問證人魏振木。
乙、被上訴人方面：
  一、聲明：駁回上訴。
  二、陳述：除與原審判決書所載者相同茲予引用外，補稱：上訴人與訴外人蔡東霖
      及郭貴桃對系爭房屋之主張已分別於鈞院八十九年度嘉簡字第六九號及九十二
      嘉簡第四一六號民事判決駁回，而系爭房屋現在鈞院執行應無不合。
  三、證據：援用原審之立證方法外，另補提出本院八十九年度嘉簡字第六九號民事
      判決影本一件為證。
丙、本院依職權本院八十九年度嘉簡字第六九號第三人異議之訴卷證、八十八年度執
    字第六七四四號、九十一年度執字第一二０一三號卷證。
    理      由
一、上訴人主張：系爭房屋為上訴人之父親蔡榮吉所建，父親死後登記在上訴人三兄
    弟之名下，非蔡東霖所單獨所有。詎被上訴人以蔡東霖積欠新臺幣（下同）三百
    多萬元及其利息、違約金，並取得債權憑證為由，聲請以鈞院九十一年度執字第
    一二０一三號強制執行事件對系爭房屋所有權全部實施查封拍賣，顯有違誤，爰
    於強制執行程序終結前，依強制執行法第十五條規定，聲明請求鈞院九十一年度
    執字第一二０一三號強制執行事件，就系爭房屋所為之強制執行程序應予撤銷。
二、被上訴人則以：蔡東霖向被上訴人借款時，曾切結系爭房屋及其所坐落之基地均
    屬蔡東霖所有，該基地並設定抵押權予被上訴人，且依蔡東霖交付之房屋稅稅籍
    資料，系爭房屋確係蔡東霖所有。甚者，被上訴人前次本於對蔡東霖之同一債權
    ，聲請以鈞院八十八年度執字第六七四四號債務執行事件，就系爭房屋強制執行
    時，蔡東霖之兄嫂即蔡平和之妻郭貴桃主張系爭房屋為已死亡之蔡平和所建造，
    提起第三人異議之訴，經一審判決郭貴桃敗訴後，郭貴桃提起上訴後，因二次遲
    誤言詞辯論期日，而視為撤回上訴，而今上訴人再故技重施，顯係企圖阻撓強制
    執行程序之進行等語，資為抗辯。
三、上訴人於原審主張系爭房屋為其祖父所興建，繼之於本院主張系爭房屋係其父親
    蔡榮吉所建。惟按當事人於上訴審原則上不得提出新攻擊或防禦方法，民事訴訟
    法第四百四十七條第一項定有明文，除非有該條第一項但書之事由，且依該條第
    二項並應釋明之（參附錄之法條），民事訴訟法第四百四十七條第一項定有明文
    。然上訴人並無民事訴訟法第四百四十七條第一項但書所列之事由，且亦無釋明
    。從而上訴人於本院再主張系爭房屋係其父親蔡榮吉所建之新攻擊方法，即不得
    提起，應予駁回。故而本院僅就其於原審主張系爭房屋為其祖父所興建之事由為
    審酌，合先敘明。
四、查被上訴人於九十一年十二月十六日以對訴外人蔡東霖及葉素鉛有三百二十七萬
    三千九百五十七元及其利息、違約金之債權，並取得債權憑證為由，聲請本院強
    制執行蔡東霖及葉素鉛之財產，經本院以九十一年度執字第一二０一三號債務執
    行事件受理在案，並就系爭房屋及其坐落之基地進行查封拍賣，而系爭房屋未經
    保存登記之事實，業據本院調閱九十一年度執字第一二０一三號債務執行卷查明
    無訛，並為兩造所不爭執，堪信為真實。又被上訴人就對蔡東霖之前述同一債權
    ，曾於八十八年八月九日向本院聲請強制執行，本院以八十八年度執字第六七四
    四號受理，並就系爭房屋及其坐落之基地進行查封拍賣，八十九年一月十三日訴
    外人蔡平和之妻郭貴桃以系爭房房屋係蔡平和所有，蔡平和於八十八年十月九日
    死亡，系爭房屋由郭貴桃及其子女繼承為由，向本院提起第三人異議之訴，本院
    八十九年度嘉簡字第六九號民事判決以當事人不適格為由駁回前開郭貴桃之訴，
    郭貴桃提起上訴後，因連續二次遲誤言詞辯論期日而視為撤回上訴，上開八十八
    年度之執行事件亦因拍賣無人應買而核發債權憑證予被上訴人之事實，亦據本院
    調閱上述八十八年度執字第六七四四號強制執行卷及八十九年度嘉簡字第六九號
    第三人異議之訴民事全卷查明屬實。再者，上訴人與蔡東霖、訴外人蔡平和係兄
    弟之事實，亦據兩造陳明在卷，並有戶籍謄本附卷可稽（原審第五一頁、八十九
    年嘉簡第六九號卷第二十、二一頁），堪認是實。
五、上訴人主張系爭房屋為其祖父所興建，上訴人經繼承而與蔡東霖、蔡平和共有系
    爭房屋，蔡平和已於八十八年間死亡，由妻郭貴桃繼承其應有部分等情，然為被
    上訴人否認系爭房屋係上訴人之祖父所建，是本件之爭點在於上訴人是否為系爭
    房屋之共有人？而上訴人主張系爭房屋為其祖父所建，其因繼承而為系爭房屋之
    共有人之事實，固據提出九十二年五月八日嘉義縣稅捐稽徵機關民雄分區房屋稅
    籍證明書一份為證，惟查：
  (一)門牌號碼嘉義縣新港鄉潭大村大客十二號房屋即系爭房屋，其中稅籍編號000
    00000000號部分，於五十八年三月二十五日申報稅籍，現房屋稅課稅明
    細表上記載上訴人、蔡達明及郭貴桃為納稅義務人；另稅籍編號0000000
    0000號，於六十六年九月一日申報稅籍，現房屋稅課稅明細表上記載蔡東霖
    即蔡達明為納稅義務人之事實，有嘉義縣稅捐稽徵處民雄分處九十二年六月二十
    三日函及同年七月十五日函在卷可證（原審卷第十八、三六頁），堪認是實。
  (二)按房屋稅納稅義務人，並非必為房屋所有人，繳納房屋稅之收據，亦非即為房屋
    所有權之證明，本件上訴人提出之房屋稅收據上關於系爭房屋之納稅義務人之記
    載，雖變更為上訴人名義，仍不足據以證明上訴人即為系爭房屋之所有人（最高
    法院著有七十年台上字第三七六０號判例可資參照）。是上訴人僅提出其為系爭
    房屋之房屋稅納稅義務人之一之稅籍證明，尚不足以證明其為系爭房屋共有人。
  (三)本院於八十八年八月四日執行本院八十八年執全字第六一九號假扣押執行事件就
    系爭房屋為查封時，蔡平和指稱：地上之磚造房二棟及鐵架棚係其所有，現由其
    使用等語，此有假扣押執行筆錄可證（附本院八十八年度執字第六七四四號債務
    執行事件卷內）。八十八年十一月十八日執行本院八十八年度執字第六七四四號
    債務執行事件，就系爭房屋查封時，蔡平和之妻郭貴桃陳稱：系爭房屋為二十年
    前渠夫蔡平和所建蓋等語，有查封筆錄附於該執行卷可憑。
  (四)前揭本院八十九年度嘉簡字第六九號第三人異議之訴事件，郭貴桃委任被上訴人
    之債務人蔡東霖為訴訟代理人，蔡東霖於該事件中八十九年六月二十七日言詞辯
    論時陳稱：系爭房屋中僅如附表所示Ａ、Ｂ部分為伊所有等語（見該案卷第三０
    頁背面）；於同年十二月二十七日勘驗時陳稱系爭房屋全部均是蔡平和所建等語
    （見該案卷第六八頁）。上訴人及蔡東霖、蔡平和之母魏回春即贈與系爭房屋所
    坐落之基地予蔡東霖者，則於該事件中證稱：系爭房屋係蔡平和於三十年前所建
    等語（見該案卷第八六頁）。上開事實業據調閱該第三人異議之訴全卷查明屬實
    ，並有土地登記謄本一份在卷可稽。
  (五)上述九十一年度執字第一二０一三號債務執行事件，本院執行處人員於於九十二
    年四月二十五日前往系爭房屋查封時，在場之蔡達明之姪陳稱：系爭未保存登記
    之房屋為其父及債務人共同蓋建，並共同居住使用等語，此有查封筆錄附於該執
    行卷可佐。
  (六)據上所述，前開訴外人蔡平和、郭貴桃、魏回春、蔡達明之姪等人所述系爭房屋
    之起造人，均與上訴人主張系爭房屋為其祖父所建有間，且上訴人於原審主張系
    爭房屋為其祖父所興建，繼之於本院主張系爭房屋係其父親蔡榮吉所建，其陳述
    前後矛盾，實難採信，是上訴人於本院舉證人魏振木證述系爭房屋為上訴人之父
    所建云云，應係杜撰所致，不應採信。故而並無證據證明系爭房屋為上訴人之祖
    父所興建，事後由上訴人繼承取得系爭房屋之共有權，上訴人復無法提出其他證
    據證明其為系爭房屋之共有人，是上訴人主張其為系爭房屋之共有人云云，自難
    採信。
六、綜上所述，上訴人所提之嘉義縣稅捐稽徵處民雄分處房屋稅籍證明書，尚不足以
    證明上訴人為系爭房屋之共有人。從而，上訴人主張其為系爭房屋之共有人，依
    強制執行法第十五條，提起本件第三人異議之訴，為無理由。故而原審駁回上訴
    人之請求，並無違誤，上訴意旨指摘原判決不當，求予廢棄，為無理由，應駁回
    其上訴。
七、據上論結，本件上訴為無理由，依民事訴訟法第四百三十六條之一第三項、第四
    百六十三條、第四百四十九條第一項、第七十八條，判決如主文。
中      華      民      國    九十二    年     十二     月    二十九    日
~B臺灣嘉義地方法院民事第一庭
~B    審判長法官
~B    法      官
~B    法      官
右為正本係照原本作成。
不得上訴。
中      華      民      國    九十二    年     十二     月    二十九    日
~B    書  記  官  楊福源
民事訴訟法
第  447 條  當事人不得提出新攻擊或防禦方法。但有下列情形之一者，不在此限：
            一  因第一審法院違背法令致未能提出者。
            二  事實發生於第一審法院言詞辯論終結後者。
            三  對於在第一審已提出之攻擊或防禦方法為補充者。
            四  事實於法院已顯著或為其職務上所已知或應依職權調查證據者。
            五  其他非可歸責於當事人之事由，致未能於第一審提出者。
            六  如不許其提出顯失公平者。
            前項但書各款事由，當事人應釋明之。
            違反前二項之規定者，第二審法院應駁回之。


司法院資訊處製作；財團法人民間司法改革基金會備份。
